【裁判字號】    99,易,42
【裁判日期】    990311
【裁判案由】    毒品危害防制條例
【裁判全文】
臺灣臺東地方法院刑事判決                99年度易字第42號
公  訴  人  臺灣臺東地方法院檢察署檢察官
被      告  甲○○
上列被告因違反毒品危害防制條例案件，經檢察官聲請以簡易判
決處刑（99年度毒偵字第7、14號），本院臺東簡易庭認不宜逕
以簡易判決處刑（99年度東簡字第61號），簽移本院改依通常程
序審理，判決如下：
    主  文
甲○○施用第二級毒品，累犯，處有期徒刑玖月。
    犯罪事實
一、甲○○曾於民國89年間因施用毒品案件，經本院以89年度毒
    聲字第224號裁定令入勒戒處所施以觀察、勒戒，認無繼續
    施用毒品之傾向，於89年5月29日觀察、勒戒執行完畢出所
    ，並由臺灣臺東地方法院檢察署檢察官以89年度毒偵字第
    226號為不起訴處分；復於上開觀察、勒戒執行完畢釋放後5
    年內之91年間因施用毒品案件，經本院以91年度毒聲字第77
    號裁定令入勒戒處所施以觀察、勒戒，因認有繼續施用毒品
    之傾向，而由本院以91年度毒聲字第246號裁定令入戒治處
    所施以強制戒治，復經本院以92年度毒聲字第142號裁定停
    止強制戒治，所餘戒治期間付保護管束，於92年7月4日停止
    戒治出所，再經本院以92年度毒聲字第239號裁定撤銷停止
    戒治，令入戒治處所施以強制戒治，嗣因毒品危害防制條例
    修正，廢除再犯施用毒品罪強制戒治之規定，致未再入戒治
    處所完成該次戒治療程，當次強制戒治程序未經執行完畢，
    刑事部分則經本院以91年度東簡字第271號判決判處有期徒
    刑3月確定，而於93年8月31日縮刑期滿執行完畢。又於93
    年間因施用毒品案件，經本院以93年度簡字第102號判決判
    處有期徒刑5月確定，另於94年間因施用毒品案件，經本院
    以94年度易字第90號判決判處有期徒刑7月確定，經接續執
    行而於95年1月24日縮刑期滿執行完畢。復於96年間因施用
    毒品案件，經本院以96年度易字第206號判決判處有期徒刑
    10月，減為有期徒刑5月確定，而於97年3月1日縮刑期滿執
    行完畢。另於97年間因施用毒品案件，經本院以98年度易字
    第252號判決判處有期徒刑10月確定；再於98年間因施用毒
    品案件，經本院以98年度易字第267號判決判處有期徒刑8月
    確定，猶不知悔改，於前案觀察、勒戒執行完畢釋放5年內
    再犯上開施用毒品之罪，且經法院判處罪刑確定後，復另基
    於施用第二級毒品甲基安非他命之犯意，於98年11月27日上
    午7時許（聲請簡易判決處刑書誤載為晚上9時許），在其友
    人位於臺東縣臺東市○○○路196巷2弄14號住處內，以將甲
    基安非他命置入燈泡內燒烤吸食其所生煙霧之方式，施用第
    二級毒品安非他命1次，用畢即信手將上開吸食器丟棄。旋
    於同日晚上9時許，因另案通緝，為警在上址查獲。嗣經警
    徵得其同意，於翌（28）日上午10時51分許，採尿送慈濟大
    學濫用藥物檢驗中心檢驗，復於同日經本院法官裁定送往臺
    灣臺東看守所羈押後，亦將所採集之尿液送慈濟大學濫用藥
    物檢驗中心檢驗，上開檢驗結果均呈安非他命類陽性反應，
    始悉上情。
二、案經臺灣臺東看守所及臺東縣警察局移請臺灣臺東地方法院
    檢察署檢察官偵查起訴。
    理  由
一、本件被告甲○○所犯係死刑、無期徒刑或最輕本刑為3年以
    上有期徒刑或高等法院管轄第一審案件以外之罪，其於準備
    程序進行中，先就被訴事實為有罪之陳述，經本院告知簡式
    審判程序之旨，並聽取檢察官及被告之意見後，經合議庭裁
    定由受命法官獨任進行簡式審判程序，是依刑事訴訟法第
    273條之2規定，本件之證據調查，不受同法第159條第1項、
    第161條之2、第161條之3、第163條之1及第164條至第170條
    規定之限制，合先敘明。
二、上揭犯罪事實，業據被告於警詢、偵查及本院審理中坦白承
    認（見警卷第3頁、偵卷第11至12頁、本院卷第15、21至22
    頁），而其於查獲翌日即98年11月28日先後經臺東縣警察局
    及臺灣臺東看守所所採集之尿液，經送慈濟大學濫用藥物檢
    驗中心以酵素免疫分析法初步檢驗並以氣相層析質譜儀法複
    驗之結果，均呈安非他命類陽性反應，此有該檢驗中心檢驗
    總表（編號：000000000、000000000）及臺東縣警察局尿液
    代號真實姓名對照表（代碼編號：A-349、834號）各1紙在
    卷可稽（見警卷第7至8頁及偵卷第4頁）。且酵素免疫分析
    法與氣相層析質譜儀法兩者之分析原理相異，尿液檢體同時
    引起二種檢測分析法均呈偽陽性之機率極低，為行政院衛生
    署管制藥品管理局90年9月13日管檢字第98064號函所揭示，
    是上開檢驗結果之正確性，應堪認定。又毒品施用後於尿液
    、血液中可檢出之最大時限，與施用劑量、施用頻率、施用
    方式、施用者飲水量之多寡、個人體質、代謝情況、檢體收
    集時間點及所用檢測方法之靈敏度等因素有關，因個案而異
    ，一般於尿液中可檢出之最長時限，甲基安非他命為施用後
    1至5天等情，亦有行政院衛生署管制藥品管理局92年7月23
    日管檢字第0920005609號函附卷可參，是被告於上揭時間確
    有施用第二級毒品甲基安非他命之犯行，足徵被告上開任意
    性自白與事實相符。本件事證明確，被告犯行洵堪認定，應
    依法論科。
三、論罪科刑部分：
（一）按毒品危害防制條例於92年7月9日修正公布，自93年1月9
      日起施行，其中第20條、第23條將施用毒品之刑事處遇程
      序，區分為「初犯」及「5年內再犯」、「5年後再犯」。
      依其立法理由之說明：「初犯」，經觀察、勒戒或強制戒
      治後，應為不起訴處分或不付審理之裁定；經觀察、勒戒
      或強制戒治執行完畢釋放後，「5年內再犯」者，因其再
      犯率甚高，原實施之觀察、勒戒及強制戒治既已無法收其
      實效，爰依法追訴或裁定交付審理。至於經觀察、勒戒或
      強制戒治執行完畢釋放後，「5年後再犯」者，前所實施
      之觀察、勒戒或強制戒治已足以遮斷其施用毒品之毒癮，
      為期自新及協助其斷除毒癮，仍適用「初犯」規定，先經
      觀察、勒戒或強制戒治之程序。從而依修正後之規定，僅
      限於「初犯」及「5年後再犯」二種情形，始應先經觀察
      、勒戒或強制戒治程序。倘被告於5年內已再犯，經依法
      追訴處罰，縱其第3次（或第3次以上）再度施用毒品之時
      間，在初犯經觀察、勒戒或強制戒治執行完畢5年以後，
      已不合於「5年後再犯」之規定，且因已於「5年內再犯」
      ，顯見其再犯率甚高，原實施觀察、勒戒或強制戒治，已
      無法收其實效，即應依該條例第10條處罰（最高法院95年
      度第7次刑事庭會議決議、97年度第5次刑事庭會議決議可
      資參照）。經查，被告曾於89年間因施用毒品案件，經本
      院以89年度毒聲字第224號裁定令入勒戒處所施以觀察、
      勒戒，認無繼續施用毒品之傾向，於89年5月29日觀察、
      勒戒執行完畢出所，並由臺灣臺東地方法院檢察署檢察官
      以89年度毒偵字第226號為不起訴處分；復於上開觀察、
      勒戒執行完畢釋放後5年內之91年間因施用毒品案件，經
      本院以91年度毒聲字第77號裁定令入勒戒處所施以觀察、
      勒戒，因認有繼續施用毒品之傾向，而由本院以91年度毒
      聲字第246號裁定令入戒治處所施以強制戒治，復經本院
      以92年度毒聲字第142號裁定停止強制戒治，所餘戒治期
      間付保護管束，於92年7月4日停止戒治出所，再經本院以
      92年度毒聲字第239號裁定撤銷停止戒治，令入戒治處所
      施以強制戒治，嗣因毒品危害防制條例修正，廢除再犯施
      用毒品罪強制戒治之規定，致未再入戒治處所完成該次戒
      治療程，當次強制戒治程序未經執行完畢，刑事部分則經
      本院以91年度東簡字第271號判決判處有期徒刑3月確定，
      而於93年8月31日縮刑期滿執行完畢。又於93年間因施用
      毒品案件，經本院以93年度簡字第102號判決判處有期徒
      刑5月確定，另於94年間因施用毒品案件，經本院以94年
      度易字第90號判決判處有期徒刑7月確定，經接續執行而
      於95年1月24日縮刑期滿執行完畢。復於96年間因施用毒
      品案件，經本院以96年度易字第206號判決判處有期徒刑
      10月，減為有期徒刑5月確定，而於97年3月1日縮刑期滿
      執行完畢。另於97年間因施用毒品案件，經本院以98年度
      易字第252號判決判處有期徒刑10月確定；再於98年間因
      施用毒品案件，經本院以98年度易字第267號判決判處有
      期徒刑8月確定在案，此有臺灣高等法院被告前案紀錄表
      及上開不起訴處分書各1份在卷可按，是被告所為施用毒
      品之犯行，距離第1次犯施用毒品罪經觀察、勒戒執行完
      畢釋放後雖已逾5年，惟被告在上開觀察、勒戒執行完畢
      釋放後5年內，既已再犯施用毒品罪，並經追訴、處罰，
      揆諸上開說明，被告本次犯行即與毒品危害防制條例第20
      條第3項所稱「5年後再犯」之情形有別，自應依法追訴審
      理。
（二）次按甲基安非他命屬毒品危害防制條例第2條第2項第2款
      所規定之第二級毒品。核被告所為，係犯毒品危害防制條
      例第10條第2項之施用第二級毒品罪。又其非法施用第二
      級毒品甲基安非他命前非法持有甲基安非他命之低度行為
      ，為其非法施用之高度行為所吸收，不另論罪。再被告有
      如犯罪事實欄一所載之論罪科刑及執行情形，此有臺灣高
      等法院被告前案紀錄表存卷可考，其前曾受有期徒刑之執
      行完畢，於5年以內故意再犯本件最重本刑為有期徒刑以
      上之各罪，為累犯，應依刑法第47條第1項之規定加重其
      刑。另按犯第4條至第8條、第10條或第11條之罪，供出毒
      品來源，因而查獲其他正犯或共犯者，減輕或免除其刑，
      毒品危害防制條例第17條第1項固有明文。考其立法意旨
      ，重在鼓勵具體供出其他正犯或共犯者，俾資追查該毒梟
      之其他正犯或共犯及其上游毒品，以杜絕毒品之蔓延與氾
      濫為目的，倘未因其自白進而查獲其他正犯或共犯或其上
      游毒品者，自不得執此邀本條規定之寬減（最高法院97年
      度臺上字第6686號判決要旨可資參照）。查被告雖曾供出
      其毒品之來源，然依卷內現存事證，並無其他積極證據足
      認有何因而查獲其他正犯或共犯之情事，自不得依毒品危
      害防制條例第17條第1項之規定減輕其刑，併此敘明。
（三）爰審酌被告正值壯年，不思尋求正當之身心發展，前因多
      次施用毒品之行為，而受觀察、勒戒、強制戒治及徒刑之
      處遇，猶未能杜絕毒品之誘惑，再次施用第二級毒品，足
      見其自制力薄弱，漠視法令禁制與刑罰處遇，且施用毒品
      非但對個人身心戕害甚鉅，對社會秩序亦潛藏有高度危險
      ，惟念及其施用毒品之動機及目的僅在求一己快感，且於
      犯後尚能坦承犯行，並指證其所施用之毒品來源，態度非
      惡，兼衡酌其犯罪之情節、生活狀況及智識程度等一切情
      狀，量處如主文所示之刑。
四、至被告施用第二級毒品所用之吸食器1組，雖為被告所有供
    施用第二級毒品所用之物，然已丟棄滅失乙情，業經被告陳
    明在卷（見本院卷第21頁背面），且該物品本質上尚可供其
    他用途使用，客觀上難認係專供施用毒品之器具，核非違禁
    物，爰不另為沒收之諭知。
據上論斷，應依刑事訴訟法第273條之1第1項、第299條第1項前
段、毒品危害防制條例第10條第2項，刑法第11條前段、第47條
第1項，判決如主文。
本案經檢察官乙○○到庭執行職務。
中    華    民    國    99    年    3    月    11    日
                  刑事第三庭  法  官  彭凱璐
以上正本證明與原本無異。
如不服本判決應於收受送達後10日內向本院提出上訴書狀，並應
敘述具體理由；其未敘述上訴理由者，應於上訴期間屆滿後20日
內向本院補提理由書（均須按他造當事人之人數附繕本）。「切
勿逕送上級法院」。
                              書記官  陳憶萱
中    華    民    國    99    年    3     月    11    日
附錄論罪科刑法條：
毒品危害防制條例第10條
施用第一級毒品者，處6月以上5年以下有期徒刑。
施用第二級毒品者，處3年以下有期徒刑。

司法院資訊處製作；財團法人民間司法改革基金會備份。
